臺灣臺南地方法院民事判決　　　　　　　95年度訴字第1886號
原　　　告　甲○○○
　　　　　　丙○○
　　　　　　丁○○
　　　　　　乙○○
共　　　同
訴訟代理人　賴鴻鳴律師
　　　　　　黃俊達律師
　　　　　　莊信泰律師
被　　　告　戊○○
上列當事人間侵權行為損害賠償事件，經本院於民國96年2月13
日言詞辯論終結，判決如下：
    主  文
被告應給付原告甲○○○新臺幣玖拾萬壹仟捌佰肆拾玖元，原告
丙○○新臺幣參拾陸萬肆仟陸佰肆拾玖元，原告丁○○新臺幣貳
萬肆仟陸佰肆拾玖元，原告乙○○新臺幣貳萬肆仟陸佰肆拾玖元
，及各自民國九十五年九月五日起至清償日止，按年息百分之五
計算之利息。
原告其餘之訴駁回。
訴訟費用由被告負擔九分之一；餘由原告負擔。
本判決於原告以新臺幣肆拾肆萬元供擔保後，得假執行。
原告其餘假執行之聲請駁回。
    事實及理由
壹、程序方面：
一、被告經合法通知，未於言詞辯論期日到場，核無民事訴訟法
    第386條所列各款情形，爰依原告之聲請，由其一造辯論而
    為判決。
二、按訴狀送達後，原告不得將原訴變更或追加他訴，但擴張或
    減縮應受判決事項之聲明者，不在此限，民事訴訟法第255
    條第1項第3款定有明文。本件原告起訴原請求被告應依給付
    原告甲○○○新臺幣（下同）0000000元、給付原告丙○○
    、丁○○、乙○○各200萬元，及均自起訴狀繕本送達被告
    翌日起至清償日止，按週年利率百分之5計算之利息，嗣於
    訴訟進行中，就上開利息部分減縮聲明為被告應依給付原告
    甲○○○0000000元、給付原告丙○○、丁○○、乙○○各0
    000000萬元，及均自95年9月5日起至清償日止，按週年利率
    百分之5計算之利息（見本院96年2月13日言詞辯論筆錄），
    核與前開規定相符，應予准許，合先敘明。
貳、原告主張：
（一）被告於民國（下同）95年3月13日下午5時10分許，駕駛車
      牌號碼2833-JY號自用小客車，沿臺南縣永康市○○○路
      由北往南方向行駛，途經該路段與民族路口之交岔路口時
      ，本應注意行車速度應依速限標誌或標線之規定，而該路
      段依規定，時速不得超過50公里，且依當時情１，並無不
      能注意之情事，竟疏未注意而超速駛，致與當時沿民族路
      由東向西方向行駛至該處交岔路口，由李勝男所駕駛之車
      牌號碼NLW-285號重型機車發生碰撞，李勝男即因頭部撞
      傷引起顱內出血，而於送至醫院前死亡。被告上開過失致
      人於死犯行，業經臺灣臺南地方法院檢察署檢察官提起公
      訴，並經本院以95年度交訴字第151號刑事判處有期徒刑
      10月確定在案。
（二）按「因故意或過失，不法侵害他人之權利者，負損害賠償
      責任」、「不法侵害他人致死者，對於支出醫療及增加生
　　　活上需要之費用或殯葬費之人，亦應負損害賠償責任。被
  　　害人對於第三人負有法定扶養義務者，加害人對於該第三
    　人，亦應負損害賠償責任」、「不法侵害他人致死者，被
      害人之父、母、子女及配偶，雖非財產上之損害，亦得請
      求賠償相當之金額。」民法第184條第1項前段、第192條
      第1項、第2項、第194條均定有明文。本件被害人李勝男
      係原告甲○○○之夫，原告丙○○、丁○○及乙○○之父
      ，因遭被告車禍肇事撞擊死亡，自應由被告負賠償責任。
（三）就被告賠償原告之明細，臚列如下：
      1.殯葬費用部分：
        被害人李勝男之殯葬費係由原告丙○○支出，計支出34
        萬元（火化及塔位共18萬元、誦經等費用16萬元）。
　　　2.扶養費用部分：
        原告甲○○○於39年9月8日生，係屬家庭主婦，於其夫
        李勝男95年3月13日死亡時，將近55歲。依內政統計資
        訊服務網所公布之93年臺灣地區簡易生命表（女姓），
        原告甲○○○尚有27.09年之平均餘命，而扶養費之請
        求，依93年度綜合所得稅扶養親屬寬減額未滿70歲之人
        為每人每年74,000元，70歲以上之人為每人每年111,00
        0元為計算基礎，再依霍夫曼計算法扣除中間利息及扣
        除其子丙○○、丁○○及乙○○之應平均負擔之扶養義
        務，原告一次得請求被告給付之扶養費為477,200元。
      3.精神慰撫金部分：
      　被害人為家庭成員中之重要經濟支柱，然因被告之行為
        而亡，被告除了破壞原告昔日家庭圓滿狀態外，另摧毀
        原告家中重要經濟支柱及夫妻白首協老之約，亦造成原
        告丙○○、丁○○及乙○○喪失父愛之溫暖，爰各請求
　　　　賠償200萬元之慰撫金，以資慰藉。
      4.又原告已領取強制責任保險理賠金1,501,406元。因此
        原告上開之請求金額應各扣除375351元。
（四）爰聲明：（一）被告應依給付原告甲○○○0000000元、
      給付原告丙○○、丁○○、乙○○各0000000萬元，及均
      自起訴狀繕本送達翌日即95年9月5日起至清償日止，按週
      年利率百分之5計算之利息。（二）願供擔保，請准宣告
      假執行。
參、被告則未於言詞辯論期日到場，亦未提出書狀作何聲明或陳
    述。
肆、得心證之理由：
一、原告主張被告於95年3月13日下午5時10分許，駕駛車牌號碼
    2833-JY號自用小客車，沿臺南縣永康市○○○路由北往南
    方向行駛，途經該路段與民族路口之交岔路口時，本應注意
    行車速度應依速限標誌或標線之規定，而該路段依規定，時
    速不得超過50公里，且依當時情１，並無不能注意之情事，
    竟疏未注意而超速駛，致與當時沿民族路由東向西方向行駛
    至該處交岔路口，由李勝男所駕駛之車牌號碼NLW-285號重
    型機車發生碰撞，李勝男即因頭部撞傷引起顱內出血，而於
    送至醫院前死亡之事實，業據原告提出與其所述相符之臺灣
    臺地方法院檢察署95年度偵字6870號起訴書、相驗屍體證明
    書、火葬場規費收據為證；而被告因上開過失致死犯行，經
    本院以95年度交訴字第151號刑事簡易案件審理結果，認定
    被告過失致人於死之犯行事證明確，判處有期徒刑10月確定
    在案，此業經本院依職權調閱上開過失致死刑事案全卷查明
    屬實。本院綜合上開證據調查結果，堪信原告此部分之主張
    為真正。是被告對於本件車禍之發生，以及致被害人李勝男
    顱內出血死亡，確有過失無疑。至於上開刑事判決雖認被害
    人因未注意車前狀況而與有過失乙節，經查，依現場處理警
    員曾進吉所製作之道路交通事故調查表（一），於肇因研判
    欄中並無記載被害人有未注意車前狀況之情事（參臺灣臺南
    地方法院檢察署95年度相字第393號之相驗卷宗第17頁），
    且依臺灣省臺南區車輛行車事故鑑定委員會亦認被告有明顯
    超速行為，而未認定被害人有疏於注意車前狀況之情形，有
    該委員會95年5月25日鑑定函可佐（見95年度偵字第6870號
    偵查卷第8至9頁），參以被告人所騎乘機車之現場毀損照片
    觀之，該機車右側毀損嚴重（參95年度相字第393號之相驗
    卷宗26頁），顯係因遭被告違規超速行駛，撞擊被害人機車
    右側所致。被害人既係右側遭人撞擊，而非車頭與人撞擊，
    自難認被害人有疏未注意車前狀況之情形，而認其與有過失
    。
二、按因故意或過失，不法侵害他人之權利者，負損害賠償責任
    ；又不法侵害他人致死者，對於支出醫療及增加生活上需要
    之費用或殯葬費之人，亦應負損害賠償責任；被害人對於第
    三人負有法定扶養義務者，加害人對於該第三人亦應負損害
    賠償責任；不法侵害他人致死者，被害人之父、母、子、女
    及配偶，雖非財產上之損害，亦得請求賠償相當之金額，民
    法第184條第1項、第192條第1項、第2項、第194條分別定有
    明文。本件被告確有因過失致被害人死亡，既已認定如上，
    揆諸前揭說明，原告依前揭民法侵權行為損害賠償之法律關
    係，請求被告賠償其因此所受之財產上及非財產上之損害，
    洵屬有據，應予准許。爰就原告請求之項目及金額逐次審酌
    於後：
（一）原告丙○○請求殯葬費部分：
    原告丙○○主張支出殯葬費用34萬元，並提出殯葬費用收據
    、火葬場規費收據為證（附民卷第13至九15頁），另經本院
    詳閱上開殯葬費用收據，其上記載之殯葬支出內容及項目，
    均屬本地喪禮習俗及宗教上之儀式所必須支出者，且支出金
    額亦合乎被害人之身分地位，應屬相當，並無過於鋪張或浪
    費之情事，復為被告所不爭執，因此，原告丙○○此部分請
    求，應予准許。
（二）原告甲○○○請求扶養費部分：
  1.按夫妻互負扶養之義務，其負扶養義務之順序與直系血親卑
    親屬同，其受扶養權利之順序，與直系血親尊親屬同；又直
    系血親相互間互負扶養之義務；負扶養義務者有數人，而其
    親等同一時，應各依其經濟能力，分擔義務；受扶養權利者
    為直系血親尊親屬時，其受扶養權利不以無謀生能力為必要
    ；民法第1114條第1款、第1115條第3項、第1117條第2項，
    分別定有明文。查原告甲○○○為被害人李勝男之配偶，被
    害人李勝男對原告甲○○○本負有扶養義務，則觀諸原告甲○○○係39年9月8日出生，此有原告所提出之戶籍謄本附卷
    足憑（本院卷第70頁），而被害人李勝男於95年3月13日死
    亡時，原告甲○○○為55歲，且亦自陳目前無工作，被告亦
    無爭執，足徵原告甲○○○並無謀生能力，另依內政部所公
    布93年臺閩地區簡易生命表所示，原告甲○○○尚有27.09
    之餘命可受扶養，再依93年度申報綜合所得稅未滿70歲之受
    扶養親屬免稅額以每人每年74000元，70歲以上之人則每年
    111000元，因此，原告甲○○○主張依上開標準計算，應予
    准許。
  2.再參諸原告甲○○○絨尚有三名子女，即原告丙○○、丁○○、乙○○，依上開條文規定，亦應與被害人李勝男同負扶
    養義務，是被害人李勝男對原告甲○○○所負扶養義務應以
    四分之一計之，準此，依霍夫曼式計算法，扣除以法定利率
    計算之中間利息後，原告甲○○○一次可請求上訴人賠償之
    扶養費為477200元（211074+266126）。計算式為年別5%複
    式霍夫曼計算法（第一年不扣除中間利息），其計算式為：
    70歲以前：[74000*11.00000000（此為應受扶養15年之霍夫
    曼係數）除以4（受扶養人數）=211074（小數點以下四捨五
    入）｝。70歲以後：[111000*9.0000000（此為應受扶養12
    年之霍夫曼係數）除以4（受扶養人數）=266126（小數點以
    下四捨五入）｝。
 （三）原告四人請求精神慰撫金部分：
  1.按慰藉金之賠償以人格權遭受侵害，使精神上受有痛苦為必
    要，至其核給之標準固與財產上損害之計算不同，惟非不可
    斟酌雙方身分、資力與加害程度，及其他各種情形核定相當
    之數額（最高法院51年台上字第223號判例參照）。被害人
    李勝男分別為原告甲○○○之配偶，原告丙○○、丁○○、
    乙○○之父親，因被告之過失行為，致被害人李勝男死於非
    命，未能壽終正寢，並使原告突然喪失摯愛之丈夫及父親，
    衡諸一般常人莫不有錐心之痛，則其等主張受有精神上之痛
    苦，請求被告賠償精神慰撫金，自屬於法有據。
  2.本院另參酌被告國中畢業，目前無工作，亦無土地、房屋等
    不動產，其93年度之薪資所得為192,960元，原告甲○○○
    為國小畢業，其名下並無任何財產，原告丙○○為國立成功
    大學附設高級工業職業進修補習學校電工科畢業，其名下有
    汽車一部、土地4筆、房屋2棟，原告丁○○則為國立成功大
    學畢業，而乙○○則為崑山大學畢業等情，業經原告於本院
    審理時所自陳，並有本院依職權調取稅務電子閘門財產所得
    調件明細表查核屬實（見本院卷第31頁），本院審酌兩造經
    濟能力、身分、地位及原告突然喪失摯愛親人之痛苦程度，
    暨原告甲○○○晚年喪失老伴之痛苦程度等情，本院因認原
    告甲○○○所得請求之精神慰撫金以80萬元為適當，原告丙○○、丁○○、乙○○3人，所得請求之精神慰撫金各以40
    萬元為適當，超過上開金額即非正當。
（四）第按保險人依強制汽車責任保險法規定給付之保險金，視
      為被保險人損害賠償金額之一部分；被保險人受賠償請求
      時，得扣除之；強制汽車保險法規定給付之保險金，死亡
      給付之請求權人為受害人之遺屬，同一順位之遺屬有數人
      時，按人數平均分配保除給付；強制汽車責任保險法第32
      條及第11條第1項、第2項分別定有明文。查本件原告對於
      本件交通事故發生後，已依法受領強制汽車責任保險金1,
      501,406元之事實予以自認，並提出郵政存簿儲金簿一份
      以資佐證（本院卷第102頁），自屬實情。則揆諸前揭條
      文規定，被告自得將原告所受領之上開保險金，視為應給
      付賠償額之一部分，而予以扣除。至於扣除之方式，因該
      強制責任保險金依前揭強制汽車保險法第11條第2項規定
      ，應由原告4人平均分擔，即各扣除375,351元。
三、綜上所述，原告甲○○○、丙○○、丁○○及乙○○依侵權
    行為之法律關係，請求被告分別給付原告甲○○○901,849
    元（計算式：477200元＋800000元－375351元＝901,849元
    ）、原告丙○○364,649元（計算式：340000元＋400000元
    -375351＝364649元）原告丁○○、乙○○各24,649元（計
    算式：400000元-375351元=24649元）、及均自刑事附帶民
    事起訴狀繕本送達翌日即95年9月5日起至清償日止（送達回
    證見本院95年度交重附民字第10號卷第20頁），按週年利率
    5％計算之利息，為有理由，應予准許，逾此範圍之請求，
    為無理由，應予駁回。
伍、原告陳明願供擔保，請准宣告假執行，經核無不合，爰酌定
    相當之擔保金額，予以准許。至原告敗訴部分，其假執行之
    聲請即失所附麗，應併予駁回。
陸、據上論結，本件原告之訴為一部有理由，一部無理由，依民
    事訴訟法第385條第1項前段、第79條、第390條第2項，判決
    如主文。
中　　華　　民　　國　　96　　年　　2 　　月　　27　　日
                  民事第四庭    法　官　廖建彥
以上正本係照原本作成。
如對本判決上訴，須於判決送達後20日內向本院提出上訴狀。
中　　華　　民　　國　　96　　年　　2 　　月　　27　　日
                                書記官　黃敏純
